【裁判字號】    97,訴,357
【裁判日期】    971224
【裁判案由】    綜合所得稅
【裁判全文】
臺中高等行政法院判決
                                       97年度訴字第357號
                              .
原      告  甲○○
輔  佐  人  丙○○
被      告  財政部臺灣省中區國稅局
代  表  人  乙○○
訴訟代理人  戊○○
            丁○○
上列當事人間因綜合所得稅事件，原告不服財政部中華民國97年
7月21日台財訴字第09700230760號訴願決定，提起行政訴訟。本
院判決如下︰
    主  文
原告之訴駁回。
訴訟費用由原告負擔。
    事實及理由
一、事實概要：緣原告係臺中縣私立大碩文理短期補習班（下稱
    大碩補習班）負責人，民國（下同）90年度綜合所得稅結算
    申報，列報取自該補習班其他所得新臺幣（下同）505,584
    元，經被告核定520,078元，嗣依臺灣臺中地方法院檢察署
    （以下簡稱臺中地檢署）通報資料更正核定10,844,521元，
    歸課原告當年度綜合所得稅，核定綜合所得總額10,947,118
    元，補徵應納稅額3,424,284元，並按所漏稅額7,298元及3,
    316,753元分別處0.2倍及0.5倍罰鍰合計1,659,800元（計至
    百元止，下同）。原告不服，申經復查結果，獲追減其他所
    得6,397,189元及註銷罰鍰1,659,800元，原告猶表不服，向
    財政部提起訴願，遭駁回，遂提起本件行政訴訟。
二、本件原告主張：大碩補習班90年度申報收入總額2,808,800
    元，經被告依申報數及訪查資料核定收入總額2,808,800元
    ，嗣因被告於接獲通報後，逕以通報資料核定收入總額19,6
    96,818元（含其他收入25,048元）、費用總額8,852,297元
    ，核定所得額10,844,521元。原告不服，申請復查，因告發
    人除提供予臺中地檢署之學費收入統計表、損益表、資產負
    債表等資料外，並無其他憑證可供查核，致被告調整其收入
    總額金額欠缺明確。經被告重行核算90年度收入總額8,065,
    564元（業務收入8,040,516元＋其他收入25,048元）、費用
    總額3,618,232元、全年所得額4,447,332元。然依執行業務
    所得查核辦法第8條之規定，原告上述申報收入總額2,808,8
    00元及費用總額2,303,216元部分，已於規定期限內辦理結
    算申報，並已提示帳簿文據供調查，該部分之執行業務所得
    應依帳載核算認定，至被告依通報資料核定調增之收入總額
    5,231,716元部分（核定總額8,040,516元－申報總額2,808,
    800元），因原告無法提示相關帳簿憑證，此部分應依所得
    稅法第83條及同法施行細則第13條之規定，按財政部所頒成
    本及必要費用標準45%核定調增費用總額2,354,272元（即調
    增收入總額5,231,716元×45%），因此費用總額應核定為4,
    657,488元（原申報費用總額2,303,216元＋調增部分之費用
    總額2,354,272元）。訴願決定理由稱「所謂未提示帳簿文
    據，兼指帳簿文據全部未提示」云云，惟查原告並非全部未
    提示，被告應依兩部分核定所得，亦即原告已提示之部分依
    查帳核定，而被告調增之部分始依成本及必要費用標準45 %
    核定費用，才能符合「收入、費用配合原則」，訴願決定及
    原處分實有違誤等情。並聲明求為判決撤銷原處分及訴願決
    定。
三、被告則以：
    (一)本件大碩補習班90年度列報收入總額2,808,800元，初查
      原依其申報數及訪查資料核定收入總額2,808,800元，嗣
      依臺中地檢署函送告發人吳志仁提供之90年度學費收入統
      計表、損益表、資產負債表及該補習班會計徐秋完、林秀
      英之談話筆錄，乃核定該補習班90年度收入總額19,696,8
      18元（含其他收入25,048元）。原告不服，申請復查主張
      該補習班90年度收入非如被告核定金額高達19,696,818元
      ，請准予重新調查核實認定云云。經被告復查決定略以：
      查本件係告發人吳志仁於93年12月16日具狀向臺中地檢署
      告發丙○○（即原告配偶，大碩補習班班主任）有短漏報
      該補習班收入之情，案經該署偵查終結，為不起訴處分，
      有該署94年度偵字第15777號不起訴處分書可稽。被告於9
      6年6月27日以中區國稅法二字第0960029547號函請告發人
      吳志仁到局說明，吳志仁表示除提供予臺中地檢署之學費
      收入統計表、損益表、資產負債表等資料外，並無其他原
      始憑證可提供查核，有吳志仁談話筆錄可稽；另於96年11
      月22日以中區國稅法二字第0960057045號函請原告提示收
      入及費用相關帳簿憑證供核，惟原告僅提示原申報所得之
      帳簿憑證，致被告調整其收入總額金額欠缺明確。經被告
      與原告協談結果，重行核算90年度收入總額8,065,564元
      （業務收入8,040,516元＋其他收入25,048元），原核定
      收入總額19,696,818元乃予追減11,631,254元。又本件初
      查依財政部核定之成本及必要費用標準45%核定該補習班
      費用總額8,852,297元，惟收入總額既經追減已如前述，
      乃重行核算費用總額3,618,232元（8,040,516元×45%）
      ，原核定費用總額乃予追減5,234,065元。重行核算該補
      習班90年度收入總額8,065,564元，費用總額3,618,232元
      ，全年所得額4,447,332元，原核定全年所得額10,844,52
      1元，復查後乃予追減6,397,189元，並同額追減原告其他
      所得，原告仍不服，提起訴願，經財政部訴願決定駁回在
      案。
    (二)原告起訴主張：大碩補習班申報收入總額2,808,800元及
      費用總額2,303,216元部分，已於規定期限內辦理結算申
      報，並提示帳簿文據供調查，該部分之所得應依帳載核算
      認定，至被告依通報資料核定調增之收入總額5,231,716
      元部分，因原告無法提示相關帳簿憑證，應依財政部所頒
      成本及必要費用標準45%核定調增費用總額2,354,272元，
      因此費用總額應核定為4,657,488元（原申報費用總額2,3
      03,216元＋調增部分之費用總額2,354,272元）云云。
    (三)然查，所謂未提示帳簿文據，兼指帳簿文據全部未提示，
      或雖提示而有不完全、不健全或不相符者之情形，改制前
      行政法院61年度判字第198號判例可資參照。本件原告既
      未能提示足資證明其全部所得額之全部帳簿文據供被告查
      核，被告復查決定乃按與原告協談重行核算之業務收入金
      額8,040,516元，依照財政部91年2月7日台財稅字第09104
      51041號函所核定之90年度私人辦理補習班成本及必要費
      用標準，重行核算大碩補習班之費用總額為3,618,232元
      （8,040,516元×45%），經核並無不合。原告起訴主張應
      以原申報費用總額2,303,216元加計調增部分之費用總額
      2,354,272元核定費用總額云云，委無足採，原復查及訴
      願決定並無違誤等語，資為抗辯。並聲明求為判決駁回原
      告之訴。
四、本件原告對被告復查決定，核定伊經營之大碩補習班90年度
    收入總額為8,065,564元（業務收入8,040,516元＋其他收入
    25,048元）乙節，並不爭執，其唯一之爭點為主張大碩補習
    班已於規定期限內辦理90年度結算申報，並已提示帳簿文據
    供調查，該部分之執行業務所得業經被告依帳載核算認定大
    碩補習班之收入總額為2,808,800元、費用支出總額為2,303
    ,216元。至於被告依通報資料核定之收入總額調增為8,065,
    564元（業務收入8,040,516元＋其他收入25,048元）部分，
    因原告無法提示相關帳簿憑證，此部分應依所得稅法第83條
    及同法施行細則第13條之規定，按財政部所頒成本及必要費
    用標準45%核定調增費用總額3,618,232元（8,040,516元×
    45%），惟原申報之大碩補習班之收入總額為2,808,800元及
    費用總額2,303,216元部分，所支付之費用總額，即不應再
    按財政部所頒成本及必要費用標準，按45%調增費用總額云
    云。是本件所應審究者為原告申報大碩補習班90年度之費用
    支出總額為2,303,216元，有無提出其支付憑證，又其所申
    報之支出，係其申報當年度之全部支出，抑為某部分或某時
    段之支出？亦即大碩補習班90年度原申報之支出是否亦有隱
    匿，未據實申報並提出憑據？
五、查所謂未提示帳簿文據，兼指帳簿文據全部未提示，或雖提
    示而有不完全、不健全或不相符者之情形（最高行政法院61
    年度判字第198號判例參照）。本件原告於申報期限內申報
    之91年度之執行業務所得總額為2,808,800元、費用支出總
    額為2,303,216元，經被告與原告協商後，復查決定調增其
    收入總額8,065,564元（業務收入8,040,516元＋其他收入25
    ,048元）元，足徵原告原申報已有不實，依執行業務所得查
    核辦法第8條前段規定：「執行業務者於規定期限內辦理結
    算申報並能提供證明所得額之帳簿、文據調查者，其執行業
    務所得，應依帳載核算認定。其未依規定提供調查者，應依
    所得稅法第83條及同法施行細則第13條規定訂定之收費及費
    用標準核定其所得額。」此一規定依同辦法第2條第2項規定
    ，並為私人辦理之補習班所準用。本件原告申報之所得既經
    被告調增，則其費用支出，依上開規定，即應提示全年相關
    帳簿憑證供核，惟經被告以96年11月22日中區國稅法二字第
    0960057045號函請原告提示收入及費用相關帳簿憑證供核，
    原告僅提示原申報所得之帳簿憑證，並未能提示費用支出之
    全部帳簿文據供被告查核，被告乃依照財政部91年2月7日台
    財稅字第0910451041號函所核定之90年度私人辦理補習班成
    本及必要費用標準，重行核算大碩補習班之費用總額為3,61
    8,232元（8,040,516元×45%），於法自無不合。況原告90
    年度申報之執行業務（其他）所得，僅記載總額為2,808,80
    0元，未列明細，財產目錄列載生財器具自用小貨車折減餘
    額為19,443元、攝影機折減餘額為26,390元、純水機折減餘
    額為31,929元，合計77,762元，執行業務者薪資明細表為DE
    KOCK NICOLAAS JOHANNES僱用1─12月、薪資給付總額346,0
    00元、扣繳稅款44,000元，另薪資合計1,086,000元、扣繳
    稅款4,600元，附件提出人事資料列印共計僱用員工12人，
    給付總額1,086,000元，各類所得扣繳暨免扣繳憑單申報書
    列載90年1月1日至90年12月31日薪資扣繳2張，其中1張列載
    1 人給付總額346,000元、扣繳稅額44,000元，另張列載12
    人給付總額1,086,000元、租賃給付總額240,000元，合計給
    付總額1,326,000元，90年綜合所得稅結算申報書（附件明
    細表），此有原告90年度綜合所得稅申報書影本附原處分卷
    可稽（第14頁至第3頁），足證原告91年度綜合所得稅申報
    並未檢附各項支出費用明細，因被告當時並未抽查原告之申
    報，故當時並未通知原告提出帳簿憑據供核，原告主張大碩
    補習班已於辦理91年度結算申報時，提示帳簿文據供被告調
    查，核定大碩補習班91年度費用支出總額為2,303,216元，
    該部分不應再按財政部訂定之同業利潤標準核定其利潤，僅
    應就調增收入8,065,564元（業務收入8,040,516元＋其他收
    入25,048元）部分，因原告無法提示相關帳簿憑證，依所得
    稅法第83條及同法施行細則第13條之規定，按財政部所頒成
    本及必要費用標準45%核定調增費用總額3,618,232元（8,04
    0,516元×45%）云云，委無足採。從而，原處分核算大碩補
    習班90年度收入總額為8,065,564元（業務收入8,040,516元
    ＋其他收入25,048元），按財政部所頒成本及必要費用標準
    ，核定原告90年度費用總額2,303,216元，並無違誤，訴願
    決定予以維持，亦無不合，原告訴請撤銷，為無理由，應予
    駁回。
六、據上論結，本件原告之訴為無理由，依行政訴訟法第195條
    第1項後段、第98條第1項前段，判決如主文。
中    華    民    國    97    年    12    月    24    日
                臺中高等行政法院第三庭
                          審判長法  官  王  茂  修
                                法  官  莊  金  昌
                                法  官  林  金  本
以上正本證明與原本無異。
如不服本判決，應於判決送達後20日內向本院提出上訴書狀，其
未表明上訴理由者，應於提起上訴後20日內向本院提出上訴理由
書（須依對造人數附具繕本）；如於本判決宣示或公告後送達前
提起上訴者，應於判決送達後20日內補提上訴理由書（須附繕本
）。未表明上訴理由者，逕以裁定駁回。
中    華    民    國    97    年    12    月    24    日
                                書記官  丁  俊  賢


司法院資訊處製作；財團法人民間司法改革基金會備份。
